臺灣基隆地方法院基隆簡易庭民事判決　　　　　　　九十三年度基簡字第三五八號
　　原　　　告　丙○○
　　被　　　告　中華汽車工業股份有限公司
　　法定代理人　甲○○
　　訴訟代理人　蕭秀玲律師
　　複代理人　　乙○○
　　被　　　告　匯豐汽車股份有限公司
　　法定代理人　戊○○
　　訴訟代理人　丁○○
當事人間損害賠償事件，本院於九十三年十一月二日言詞辯論終結，判決如下：
    主      文
原告之訴駁回。
訴訟費用新台幣伍仟肆佰元由原告負擔。
    事實及理由
一、原告起訴請求被告連帶給付新台幣（以下同）五十萬元，並主張：
(一)被告匯豐汽車股份有限公司 (以下簡稱匯豐公司)於民國 (以下同)九十三年四月
    三十日出售營業小客車乙部予原告，車號七一六─ＭＰ，型號為中華三菱一六○
    ○ｃｃ汽車 (以下稱「系爭汽車」），由中華汽車工業股份有限公司 (以下簡稱
    中華公司) 製造，原告供作計程車使用，每日駕駛時間約十二小時，因車內安全
    帶太緊之瑕疵，致原告長時間使用，導致右下胸及上腹部皮下瘀血，原告自五月
    十一日起曾陸續幾天向中華公司反映，然該公司專線人員，僅告知會反映給公司
    ，間或由匯豐公司基隆服務廠之楊技師連絡原告至廠勘察，勘察後楊技師說：是
    因為原告座椅挪太前面，才會導致安全帶造成右下胸及上腹部皮下瘀血等語，原
    告亦至基隆長庚醫院取得診斷證明書，交予楊技師轉交中華公司。至五月十三日
    楊技師偕匯豐公司人員及中華公司一位技師與原告於基隆服務廠勘驗比對，原告
    請匯豐公司人員拍攝安全帶使用情形，五月十五日前後楊技師來電稱原告診斷証
    明書之日期有誤，即至醫院更正日期，因被告無負責之態，原告遂至基隆市政府
    消保官辦公室請教如何提起告訴，並請消保官勘察安全帶使用情形及右下胸及上
    腹部皮下瘀血部位與安全帶使用位置之比對，並於九十三年五月十八日到基隆市
    安樂區調解委員會申請調解，五月二十七日調解時中華公司代表質疑診斷證明書
    之日期改來改去，原告坐姿不良方導致安全帶造成右下胸及上腹部皮下瘀血，及
    原告右下胸及上腹部皮下瘀血為何造成？原告見被告推卸責任，遂要求被告登報
    道歉，經調解委員勸說，改請求五十萬元，但被告不同意。被告販賣之商品有瑕
    疵，導致原告受傷，計花費醫療費一千零十元，並受有精神損害，依民法第一百
    八十五條、第一百九十一條之一，請求被告賠償如訴之聲明之金額及自起訴狀繕
    本送達被告之日起至清償日止，按年息百分之五計算之利息。
(二)我七十八年開始開車，我的習慣是我座椅挪得很前面，也會將身體靠在椅背上，
    以前安全帶是可以隨便意調整緊度的，但被告製造之安全帶是自動捲收的，所以
    繫上時覺得很緊，我本來以為是新車的緣故，後來我到匯豐汽車繫上安全帶不到
    五分鐘就紅了。請被告提出安全帶位置及通常使用方式的標準，安全繫住身體時
    是固定不動的，因人有胖瘦，座椅的前後、椅背的前後、座椅的高低造成受力不
    同，我相信被告安全帶符合國家標準，但未考慮上述的幾點會造成受力大小不當
    ，一般人的坐姿會使腹部凸起，我受傷的位置符合安全帶繫住的情形，今年四月
    三十日交車後，到五月十一日就向匯豐公司基隆廠反應，這幾天的使用已造成我
    身體上的傷害，另外被告所稱之通常使用方式，只是將椅背及座椅往後挪而己。
    不同意鑑定，我認為鑑定不能還原真實。
(三) 被證十是被告刻意之繆誤答辯，證明三是指在座椅可調整的任何位置上，均能
     在50度+-30度範圍內，完全縛到安全帶使用者之肩及胸部及腰部，其作用亦僅
     為安全帶之使用者調整安全繫於使用者之肩、胸及腹部之較高或較低位置之高
     低調整器。因人有高矮，於人之高者安全帶接觸到肩膀而碰不到頸部，對人矮
     者，安全帶有可能已碰到頸部，故可調整錨扣及下部固定器，俾讓經過肩胸上
     之安全在不碰到頸部，而此胸部安全帶與上柱固定器上之插扣及下部固定器等
     三者之結合直線，於錨扣及下部固定器可調整之位置所呈角度上即所謂50度＋
     －30度範圍內之作用及目的，使胸部之安全帶不碰到頸部，且能由肩部經過胸
     部以繫於下部固定器之插扣。因人有高矮，當下部固定器之位置固定時，於高
     者其腰部安全帶，經過腹部繫於腰骨之位置之下部固定器，然於矮者，其腰部
     安全帶可能已經過胸部，故可調整下部固定器上之插扣，而此腹部安全帶與下
     柱固定處及下部固定器三者之結合直線，於下部固定器可調整之位置之所呈之
     角度上即被告所謂之50%+-30%範圍內之，均可用手調整，須用手才能調整固定
     器上之安全帶錨扣固定器，亦即因人之高矮用手調整錨扣及下部固定器之高低
     ，俾能讓駕駛者之肩及胸部及腹部均能在50度+-30度之範圍內，而人之坐姿及
     體型是安全帶自動調整長度以繫之。而被告所提之附件皆為模擬汽車發生事故
     ，且撞擊之時之安在帶之負載力之測試等語。
(四)提出受傷相片、診斷證明書、調解通知單、醫療收據、錄音帶及譯文為證。
二、被告主張：駁回原告之訴，訴訟費用由原告負擔。並辯稱：
(一) 原告於九十三年四月三十日向被告所屬經銷商匯豐公司基隆服務廠購買被告生
     產之系爭汽車；同年五月十一日，原告致電被告顧客服務專線並前往匯豐公司
     ，表示其因駕駛系爭汽車時繫安全帶，產生瘀傷，匯豐公司人員乃於當日檢查
     該車之安全帶，發現安全帶之設計及安裝均屬正常並無瑕疵。雖然系爭汽車安
     裝之安全帶無任何瑕疵，惟匯豐公司基於客戶滿意之考量，於九十三年五月十
     一日當日即曾表示願意將系爭汽車之安全帶拆下送回原廠進行進一步之測試，
     並在測試期間更換新的安全帶提供原告暫時使用；迺原告竟表示不必測試，亦
     無須更換安全帶，僅須賠償其新台幣五萬元即可。由於原告之要求實無理由，
     匯豐公司人員並未同意原告之要求。同年五月十三日，被告派員至匯豐公司與
     原告會同檢查該車之安全帶，亦再次確認安全帶之設計及安裝均屬正常並無瑕
     疵。
(二) 查原告提起訴訟係以：系爭汽車之安全帶太緊，故經原告長時間使用後產生右
     下胸及上腹部皮下淤血。原告於鈞院審理時另稱：以前使用之安全帶可調整鬆
     緊度，但被告製造販賣之安全帶為自動捲收之設計，故原告無法自行調整鬆緊
     度；系爭汽車之安全帶雖符合國家標準，但未考慮駕駛人胖瘦、座椅前後、椅
     背前後、座椅高低造成安全帶施加於人體之壓力或所謂抗拉強度等因素云云，
     據以指摘原告產品有瑕疵。惟原告前揭指摘並不足採，茲說明如后。
(三) 系爭汽車之安全帶係依據交通法規及國家標準之規定而設計，並無任何設計及
     製造之瑕疵：
(Ａ)依道路交通管理處罰條例第三十一條第一項、汽車駕駛人及前座乘客繫安全帶實
    施及宣導辦法第二條規定：汽車行駛於道路上，其汽車駕駛人應繫安全帶；安全
    帶應符合國家標準「CNS3972」定義之汽車用座椅安全帶（ 被證八號）。上開國
    家標準「CNS3972」第1條說明，安全帶係由織帶、帶扣及捲收器等裝置組合而成
    （被證一號）。故依現行有效之交通法規及國家標準，汽車用座椅安全帶必須使
    用捲收器，始屬合法。
(Ｂ)按汽車安全帶之設計原理為，當駕駛人將安全帶拉出並扣上時，安全帶內之捲收
    器產生捲收力，將安全帶繫縛住駕駛人之身體；而在駕駛人緊急煞車時，安全帶
    之捲收器可以在瞬間產生鎖定功能，保護駕駛人免於或減輕受到強烈衝擊之傷害
    。原告所稱安全帶太緊之瑕疵，與安全帶之捲收力有關；故國家標準對於安全帶
    之捲收力，定有明文。依國家標準，捲收器之性能及構造，應符合國家標準「
    CNS4118」汽車用座椅安全帶捲收器之標準（被證一號，第4.7條及第5.7條規定
    參照）；就連條繫帶用安全帶捲收器之捲收力，國家標準明定應在零點一公斤重
    （0.1 kgf）以上，零點七公斤重（0.7 kgf）以下（被證二號，第 4.1條規定參
    照）。上開規定，即係為避免安全帶因為太緊而造成駕駛人不舒適，或因為太鬆
    而無法保護駕駛人免於受強烈衝擊之傷害。本件被告於汽車上使用之安全帶之捲
    收器，其捲收力完全符合國家標準之規定，有左列驗證登錄證書及試驗報告可稽
    ：
１、系爭汽車之安全帶，係由被告委託信昌機械廠股份有限公司（下稱「信昌機械廠
    」）製造，並送請經濟部標準檢驗局審查通過，確認符合前揭國家標準，准予登
    錄使用（被證三號）。
２、系爭汽車之安全帶經主管機關審查通過後，復由信昌機械廠每半年定期進行品質
    測試。依據信昌機械廠九十三年二月間針對系爭汽車同款汽車之安全帶進行之試
    驗報告，其捲收力在使用前（耐久前）為零點二八公斤重（0.28 kgf），使用後
    （耐久後）為零點二三公斤重（0.23 kgf）（被證四號），上開數據完全符合前
    揭國家標準之規定，並無捲收力過低而對駕駛人保護不周之問題，亦無捲收力過
    高而有過度緊繃造成駕駛人不適感之問題。實則，被告所生產之三菱汽車GLOBAL
    LANCER車款自八十九年上巿迄今，亦無任何消費者申訴因安全帶太緊而造成傷害
    之案例。
(Ｃ)原告對於系爭汽車之安全帶符合國家標準乙節，並不爭執，但表示其已往使用其
    他廠牌之舊車之安全帶可由其手動自行調整鬆緊度，至系爭汽車之安全帶因採用
    捲收器之裝置，無法由原告自行調整鬆緊度云云。據瞭解，原告所稱舊車之安全
    帶，應無捲收力，而係由駕駛人自行調整安全帶之長短後，固定於安全帶之帶扣
    以繫縛住其身體；至被告目前所售之所有汽車，均依法使用符合上開國家標準之
    安全帶，並採用捲收器之裝置，其捲收力亦完全符合國家標準，不會太緊而造成
    駕駛人之不舒適，亦不會太鬆而無法保護駕駛人免於受強烈衝擊之傷害，故被告
    產品之設計及製造，並無原告所稱之瑕疵。原告指摘系爭汽車之安全帶無法由原
    告以手動自行調整鬆緊度云云，係因其個人使用習慣錯誤所致，顯不符合現行有
    效之交通法規及國家標準，其據以請求被告應就此等完全合法之產品對其負侵權
    行為賠償責任，顯無理由。
(四)原告指摘之因素與安全帶是否過緊完全無關：
    原告指摘系爭汽車之安全帶未考量安全帶重量與面積作用於人體之壓力即所謂「
    抗拉強度」，亦未考量駕駛人之胖瘦或座椅前後位置等因素云云，惟查原告前揭
    指摘，均屬無據。經查：
(Ａ)國家標準「CNS3972」對於汽車安全帶之捲收力及織帶之材質及寬度，均有明文
    規範（參被證一號）；前揭因素已將安全帶施加於人體之壓力列入考量。本件被
    告於汽車上使用之安全帶，及捲收力及織帶之材質及寬度，完全符合前揭國家標
    準之規定（參被證三號），故不會對人體施加過大壓力。原告就此指摘，自不足
    採。
(Ｂ)前揭國家標準「CNS3972」對於安全帶之抗拉強度，亦有明文規範（ 參被證一號
    ，第4.3條規定 ），惟查抗拉強度係以一定重量及速度拉扯安全帶，以測試安全
    帶之織帶有無破損、變形或龜裂之情形，而與安全帶束縛於人體時是否過緊之問
    題無涉。原告一再指摘被告產品未考量安全帶「抗拉強度」（惟按：被告產品實
    際上亦通過抗拉強度之測試，詳參被證十一號），實與原告所稱之瘀傷完全無關
    ，故其指摘亦不足採。
(Ｃ)原告另謂被告未考量其身材胖瘦及座椅前後位置云云。實則，國家標準「CNS130
    95」第5條規定，汽車用座椅安全帶，其下部固定器安裝點與安全帶之帶扣（即H
    點）所結合之直線，與車體水平線所形成之夾角，在座椅可調節範圍的任何位置
    上，應在二十度角及八十度角之範圍內（被證十號，系爭汽車之安全帶安裝如圖
    六所示），前揭安裝標準已將駕駛人身材納入考量，並規範汽車製造商於安裝安
    全帶時，應確認安全帶於座椅可調節範圍之任何位置上均可使用，包括捲收力等
    各項因素均能符合國家標準之規定。本件被告於系爭汽車使用之安全帶，其出廠
    前已做過相關測試，確認其設計及製造均符合規定，復依前揭國家標準之規定加
    以安裝，原告指摘系爭汽車之安全帶未考量其身材及特殊駕駛習慣係將座椅挪得
    很前面，致其遭到安全帶勒傷云云，顯屬誇誕之詞。查系爭汽車之安全帶，其安
    裝既已考量座椅調整之各種可能位置，其捲收力及安全性自不會因原告過胖或刻
    意將座椅調到較前方位置而改變或受到影響，故在原告正常使用之情形下，應不
    致產生不適或淤傷之情形。
(五)依照片顯示，原告並未以通常方式使用系爭汽車之安全帶，故其所示瘀傷不應由
    被告負責：
(Ａ)依交通部發布之「汽車駕駛人及前座乘客繫安全帶實施及宣導辦法」第三條第三
    款規定，汽車行駛於道路上，其汽車駕駛人應依規定使用安全帶，且「腰部安全
    帶應置於腰部以下」（被證八號）。依上開規定，被告於銷售汽車予消費者之「
    使用及服務保證手冊」中特別提醒消費者：正確繫好安全帶是非常重要的一件事
    ，其中並提請消費者注意「不要將安全帶的腰帶繞過您的腹部使用，以避免在意
    外事故發生時，突然束緊腰部而增加受傷的危險」、「腰部的安全帶請務必繫在
    腰骨的位置」（被證九號）。由上可知，腰部安全帶之通常使用方式係置於腰部
    以下，而不應繞過腹部使用。另依社會常情，一般駕駛人使用汽車安全帶，亦係
    將上方之安全帶由左肩上方繫至右腰側下方，將下方之安全帶繫在腰帶以下之位
    置，始屬通常方式之使用。
(Ｂ)依原告提出之照片所示，原告並未將腰部安全帶繫在腰帶以下之位置，而似係刻
    意將安全帶拉高繞過上腹部（被證五號），其使用方式顯不符合前揭法令規定，
    亦與安全帶之通常使用方式有違。原告於民事起訴狀表示，其每日駕駛時間超過
    十二小時，竟能忍受以上開異常方式長時間使用安全帶，實令人匪夷所思。姑不
    論系爭汽車安全帶之設計、製造及安裝均無任何瑕疵，茍如原告提出之照片所示
    ，則因原告並未以通常方式使用系爭汽車之安全帶，原告依民法第一百九十一條
    之一第一項規定向被告請求賠償，即無理由。
(六)原告所示瘀傷位置，顯與安全帶之使用毫無因果關係：
(Ａ)查原告所示之瘀痕，係呈現右上方自左下方之走向，並不符合駕駛人使用安全帶
    係由左肩上方往右下方斜拉至右腰骨後扣住之安全帶束縛位置，亦不符合原告自
    稱其係將安全帶拉高繞過上腹部後使用之位置（被證六號），原告所稱瘀傷，顯
    與其使用系爭汽車之安全帶無關。
(Ｂ)另依被告匯豐汽車提出之被證三號及被證八號照片所示，原告向匯豐汽車保養廠
    人員示範時，下方安全帶原係落在其腰帶下方之位置，惟原告拉開上衣後發覺其
    安全帶位置與淤傷位置不符，乃刻意將安全帶拉高至上腹部，以求與其所稱之瘀
    痕吻合。原告所稱之瘀傷，既必須藉由刻意安排始能製造出該等結果，則其瘀傷
    即與安全帶本身之設計有無瑕疵完全無關。
(Ｃ)原告向　鈞院提出之長庚醫院醫療費用收據（附件證四），雖顯示其於九十三年
    五月間密集至長庚醫院就診，惟該等收據所示醫療費用，無法顯示與原告所稱之
    傷害有關，亦無法證明與原告使用系爭汽車之安全帶有關；原告據以為本件請求
    ，並無可採。
(七)綜上，被告所生產之系爭汽車所使用之安全帶，係符合法令規定並經主管機關審
    查合格，每半年並定期進行測試以確保其品質，並依國家標準加以安裝，是系爭
    汽車安全帶之設計、製造及安裝，並無任何瑕疵。被告就系爭汽車使用之安全帶
    ，已課盡所有之注意義務，並無任何因故意或過失不法侵害原告權益或違反保護
    他人法令之情事，原告本件請求顯無理由。
(八)提出中國國家標準總號「CNS3972」之規定、中國國家標準總號「CNS4118」之規
    定、經濟部標準檢驗局「商品驗證登記證書」、信昌機械廠對於「捲收力」之試
    驗報告、一般駕駛人及原告使用汽車安全帶之位置對照相片、原告瘀痕及使用汽
    車安全帶之位置對照相片、原告前向被告提出之診斷證明書、汽車駕駛人及前座
    乘客繫安全帶實施及宣導辦法、中華汽車 LANCER VIRAGE使用及服務保證手冊、
    中國國家標準總號「CNS13095」之規定、信昌機械廠對於「抗拉強度」之試驗報
    告等證據。
三、得心證之理由：
(一)本件原告主張購買系爭汽車，系爭汽車係被告中華公司生產、匯豐公司銷售，因
    系爭汽車安全帶設計不當造成原告腹部、胸部等處瘀傷，因而依民法第一百九十
    一條、第一百八十五條之規定，請求被告連帶賠償五十萬元及自起訴繕本送達之
    日起至清償日止按年息百分之五計算之利息。
(二)按商品製造人因其商品之通常使用或消費所致他人之損害，負賠償責任。但其對
    於商品之生產、製造或加工、設計並無欠缺或其損害非因該項欠缺所致或於防止
    損害之發生，已盡相當之注意者，不在此限。前項所稱商品製造人，謂商品之生
    產、製造、加工業者。其在商品上附加標章或其他文字、符號，足以表彰係其自
    己所生產、製造、加工者，視為商品製造人。商品之生產、製造或加工、設計，
    與其說明書或廣告內容不符者，視為有欠缺。商品輸入業者，應與商品製造人負
    同一之責任。民法第一百九十一條之一定有明文。該此條文之規定，商品製作人
    應負賠償要件者，其賠償義務人須為商品之生產、製造或加工、設計或進口者，
    另須符合該商品在通常使用下而造成商品消費者損害之要件，始得請求損害賠償
    額。所謂通常使用，係指就該商品之功能及性質，其符合使用目及商品標示之使
    用方法者而言。
(二)再按當事人主張有利於己之事實者，就其事實有舉證之責任。但法律別有規定，
    或依其情形顯失公平者，不在此限。民事訴訟法第二百七十七條定有明文。
(三)本件原告之主張，為被告所否認，並抗辯系爭汽車之安全帶設計及安裝均符合國
    家標準，並無設計不當之情形，亦否認原告之瘀傷係被告所生產汽車之安全帶所
    造成，並提出前揭證據為證。經查，被告所生產銷售之汽車安全帶符合國家標準
    ，亦為原告所不爭執，則原告自應就其所受之傷害確係被告之安全帶設計不當所
    造成乙節提出適當之證據證明之，始能為對其有利之認定。本件原告對其主張之
    情節，除提出長篇大論說明之外，並未提出證據，以證明其腹胸部傷害為系爭汽
    車之安全設計不良所造成，及證明其間之因果關係為何？（被告即質疑其診斷證
    明書上更改日期，及無法證明瘀傷與安全帶有何關係) ；另觀之原告使用安全帶
    之相片，係將座椅移很前面 (此為原告所自認) ，將安全帶拉高繫於其腹部，亦
    有相片可證，此種使用汽車安全帶之方法，與原告提出之中華汽車 LANCER  VIR
    AGE 使用及服務保證手冊之說明不同，實難謂原告使用系爭汽車之安全帶符合通
    常使用之方法，從而，原告主張依民法第一百九十一條之一，一百八十五條之規
    定，請求損害賠償，於法不合，為無理由，應予駁回。
中　　　華　　　民　　　國　　九十三　　年　　十一　　月　　十五　　日
                                臺灣基隆地方法院基隆簡易庭
                                        法      官  蔡聰明
右為正本係照原本作成。
對於本件判決如有不服，應於收受送達後二十日內向本院提出上訴書狀，上訴於本院
合議庭，並按他造當事人之人數附具繕本。
中　　　華　　　民　　　國　　九十三　　年　　十一　　月　　十五　　日
                                        法院書記官  王佩珠
